【裁判字號】    97,交聲,54
【裁判日期】    970422
【裁判案由】    違反道路交通管理處罰條例聲明異議
【裁判全文】
臺灣士林地方法院交通事件裁定          97年度交聲字第54號
原處分機關  交通部公路總局台北區監理所基隆監理站
異  議  人
即受處分人  甲○○
上列異議人即受處分人因違反道路交通管理處罰條例案件，對於
交通部公路總局台北區監理所基隆監理站民國96年12月11日所為
之處分（原處分案號：基監字裁42- C00000000 號），聲明異議
，本院裁定如下：
    主  文
原處分撤銷。
甲○○不罰。
    理  由
一、按法院受理交通事件，準用刑事訴訟法之規定，道路交通管
    理處罰條例第89條前段定有明文，是最高法院76年台上字第
    4986號判例所揭「認定犯罪事實所憑之證據，雖不以直接證
    據為限，間接證據亦包括在內；然而無論直接或間接證據，
    其為訴訟上之證明，須於通常一般之人均不致有所懷疑，而
    得確信其為真實之程度者，始得據為有罪之認定，倘其證明
    尚未達到此一程度，而有合理之懷疑存在以致事實審法院無
    從取得有罪之確信時，即應由法院為諭知被告無罪之判決」
    之意旨，於法院審理行為人違反道路交通管理處罰條例案件
    時，自當有其適用。易言之，法院於審理行為人違反道路交
    通管理處罰條例案件，當踐行完畢調查證據之程序後，為事
    實之認定時，如就原處分機關所認定之行為人違規事實仍有
    合理之訴訟上懷疑，而無法百分之百確信行為人確有該當於
    道路交通管理處罰條例各該處罰條文之構成要件事實時，即
    應依訴訟上對待證事實「倘有懷疑，則從被告之利益作解釋
    」之證據法則，作對受處分人有利之認定。
二、原處分意旨略以：本件異議人即受處分人甲○○於96年11月
    10日6 時56分，駕駛車牌號碼RG-9287 號自用一般小客車，
    於臺北縣汐止市○○路○ 段281 號前，因「酒後駕車、酒精
    濃度測試值0.53毫克」違規，經臺北縣政府警察局汐止分局
    警備隊警員攔停舉發，並經原處分機關即交通部公路總局臺
    北區監理所基隆監理站依道路交通管理處罰條例第35條第1
    項第1 款之規定及違反道路交通管理事件統一裁罰標準及處
    理細則等規定，於96年12月11日裁處受處分人罰鍰新臺幣（
    下同）3,4500元。
三、本件異議人異議意旨略以：伊於違規當天，與弟弟及朋友等
    人前往台北市○○○路錢櫃唱歌喝酒，後來是由伊弟弟陳國
    輝幫伊開車返家，因為伊之弟弟不知道伊的停車場車位，所
    以將車輛停放在停車場入口處旁，伊因為工作勞累有喝一點
    酒，一早要工作就在車上平躺休息，伊休息一會兒，就聽到
    警員在敲車窗，警員認為伊酒後駕車，但是伊根本沒有開車
    ，只是在車上休息。異議人向原處分機關表示不服舉發，經
    原處分機關裁決維持舉發結果後，異議人於法定期限內向本
    院交通法庭聲明異議云云。
四、本院查：
（一）本件異議人即受處分人甲○○於上揭時、地，駕駛車牌號
      碼RG-9287 號自用一般小客車，為臺北縣政府警察局汐止
      分局警備隊警員攔停舉發「酒後駕車、酒精濃度測試值0.
      53毫克」之事實，固有臺北縣政府警察局北縣警交字第C0
      0000000 號違反道路交通管理事件通知單1 紙附卷可稽，
      惟查：
（二）異議人即受處分人甲○○辯稱：是伊的弟弟陳國輝幫伊開
      車回去，陳國輝沒開下去停車場是因為他不知道伊的停車
      位號碼，所以才停在停車場路口旁邊，停車場入口就在紅
      綠燈旁邊等語。而證人即舉發本件違規之臺北縣政府警察
      局汐止分局警備隊警員乙○○到庭結證稱：「（問：當時
      取締經過？）當時我們開巡邏車在大同路二段281 號附近
      停等紅綠燈，我們到時剛好停在受處分人車後（我們開到
      時，受處分人車已經停在那裡），當時路面是單向三線車
      道，我們車停在中間車道。綠燈亮時，受處分人車並未移
      動，就按喇叭，受處分人仍不走，我們又按警報器，受處
      分人還是沒動靜，所以我們下車查看，當時車上只有在庭
      受處分人一人，他在睡覺。我們就叫醒他，聞到濃厚酒味
      就帶他回警局。」、「（你取締受處分人的現場是否在該
      社區○○○路口處？）不是，還須進入一個車道才能轉進
      去該社區停車場，因為受處分人是停在中間車道。受處分
      人的車是往臺北方向的馬路路上。」、「（問：你看到受
      處分人時，有無看到他在開車或RG-9287 號汽車有在行駛
      狀態中？）我沒看到該車在行駛狀態中，只有引擎發動中
      停在紅綠燈下，我也沒看到受處分人在開這部車，我上前
      去敲玻璃時，受處分人是坐在駕駛座上睡覺，印象中他頭
      是趴在方向盤。」，另證人即受處分人之弟陳國輝到庭結
      證稱：「（問：如何回家？經過？）我開車載我哥哥、我
      朋友從臺北市○○路錢櫃回家，因為我哥哥已經喝醉了，
      回到家後，我把車停在地下停車場的入口，車頭對向地下
      停車場進口處，車停在入口處旁邊，我叫我哥哥起來，把
      車開下去停車場，但他叫不起來，所以我就先回家。」等
      語（見本院97年2 月15日訊問筆錄）。
（三）綜上，本件員警取締時，系爭RG-9287 號汽車當時是否有
      在行駛及異議人是否有駕駛該輛汽車，證人即取締員警乙
      ○○並沒有親眼目睹；而異議人當時所停車之位置，係位
      於異議人居處之地下停車場入口處附近，此由異議人所庭
      呈以手機拍攝之現場影像（並沖洗成相片附於本院卷），
      並經證人乙○○確認當時停車位置，則異議人所稱由其弟
      陳國輝載至靠近其住處停車場，因其弟不知其位於地下室
      停車場之停車位位置，而先讓異議人在車上休息等情，尚
      非不可採信。
五、綜上所述，本件並無證據足資認定異議人當時確有酒醉駕車
    之違規行為，本院因認異議人之異議為有理由，爰依法撤銷
    原處分，並另為異議人不罰之諭知，以資適法。
六、據上論斷，應依道路交通案件處理辦法第20條前段裁定如主
    文。
中    華    民    國    97    年    4     月    22    日
                  交通法庭法  官  賴邦元
以上正本證明與原本無異。
如不服本裁定應於送達後5 日內向本院提出抗告狀。
                          書記官  游育慈
中    華    民    國    97    年    4     月    22    日


司法院資訊處製作；財團法人民間司法改革基金會備份。
